臺灣宜蘭地方法院民事簡易判決
111年度羅簡字第54號
原      告  黃利偉  
被      告  楊立宇  
上列當事人間請求損害賠償事件，本院於民國111年3月18日言詞
辯論終結，判決如下：
    主      文
被告應給付原告新臺幣壹萬伍仟陸佰壹拾玖元。
原告其餘之訴駁回。
訴訟費用新臺幣貳仟壹佰元，其中新臺幣壹佰陸拾元由被告負擔
，餘由原告負擔。
本判決第一項得假執行。
    事實及理由
壹、程序事項：
    被告經合法通知，未於言詞辯論期日到場，核無民事訴訟法
    第386條各款所列情形，爰依原告之聲請，由其一造辯論而
    為判決，合先敘明。
貳、實體事項：
一、原告主張：被告因認其於民國109年6月22日晚上遭綽號「大
    胖」、「必雕」成年男子騷擾，係其前妻即訴外人林秀玲之
    男友即原告授意，竟心生不滿，基於毀損之犯意，於109年6
    月23日上午8時20分許，騎乘車牌號碼000-0000號普通重型
    機車（下稱系爭肇事機車）前往宜蘭縣三星鄉集義路328巷
    巷口，見原告所駕駛之車牌號碼000-0000號自用小貨車（車
    主登記為原告獨資經營之天宇工程行，下稱系爭車輛）轉入
    集義路，故意以逆向行駛之方式，駛入原告駕駛之系爭車輛
    所行駛之車道內，並以系爭肇事機車車頭碰撞系爭車輛之車
    前保險桿始停下（下稱系爭事故），致生系爭車輛受損。嗣
    原告支付系爭車輛修復費用新臺幣（下同）8,800元（零件
    ：5,180元、烤漆：2,800元、工資：900元），及因維修車
    輛期間受有營業損失191,200元，爰依民法第184條第1項前
    段侵權行為法律關係，提起本件訴訟。並聲明：被告應給付
    原告200,000元。
二、被告則未於言詞辯論期日到場，亦未提出書狀作何聲明或陳
    述。
三、本院得心證之理由：
  ㈠查原告主張之上揭事實，業據其提出億鴻汽車開立之報價單
    暨結帳清單、109年度營利事業投資人明細及分配盈餘表、
    存摺影本、本院110年度易字第262號刑事判決為證（見本院
    卷第5頁至第18頁），並有本院110年度易字第262號刑事案
    件之偵審卷，核閱屬實，而被告對於原告主張之事實，既未
    於言詞辯論期日到場爭執，復未提出書狀答辯以供本院斟酌
    ，依民事訴訟法第280條第3項準用同條第1項規定，即視同
    自認，自堪信原告主張之事實為真實。
  ㈡按因故意或過失，不法侵害他人之權利者，負損害賠償責任
    ，民法第184條第1項前段定有明文。查被告騎乘系爭肇事機
    車故意逆向行駛，致生系爭事故，造成系爭車輛受損，且被
    告之故意行為與系爭車輛車損結果，亦有相當因果關係，是
    依民法184條第1項前段之規定，被告自應就系爭事故負損害
    賠償責任，是原告請求被告給付其所受損害，即屬有據。至
    原告各項請求，茲分述如下：
　⒈修車費用部分：
　　⑴按物被毀損時，被害人除得依民法第196條請求賠償外，並
      不排除民法第213條至第215條之適用。依民法第196條請
      求賠償物被毀損所減少之價額，得以修復費用為估定之標
      準，但以必要者為限（例如：修理材料以新品換舊品，應
      予折舊）。被害人如能證明其物因毀損所減少之價額，超
      過必要之修復費用時，就其差額，仍得請求賠償，此有最
      高法院77年度第9次民事庭會議決議可資參照。據原告主
      張系爭車輛受損之修復費用為8,880元，依系爭車輛之估
      價單所載修復項目，核與偵查卷附車損照片中之系爭車輛
      遭撞擊之受損部位相符，堪認上開修復項目所需之費用，
      均屬系爭事故之必要修復費用無訛。
　　⑵次查系爭車輛之修復費用為8,800元（零件：5,180元、烤
      漆：2,800元、工資：900元），此有原告提出之報價單、
      結帳清單附卷可參（見本院卷第5頁至第6頁）。然以新零
      件更換舊零件之零件折舊部分非屬必要費用，應予扣除。
      依行政院所頒固定資產耐用年數表及固定資產折舊率表規
      定，小客車耐用年數為5年，依定率遞減法每年應折舊100
      0分之369。復參酌「營利事業所得稅查核準則」第95條第
      6項規定「固定資產提列折舊採用平均法或定率遞減法者
      ，以1年為計算單位，其使用期間未滿1年者，按實際使用
      之月數相當於全年之比例計算之，不滿1月者，以1月計」
      ，又按固定資產耐用年數屆滿仍繼續使用者，得就殘值繼
      續提列折舊，所得稅法第54條第3項定有明文。查系爭車
      輛係於2017年（106年）7月出廠使用，有行照可佐（見本
      院卷第35頁），至發生系爭事故日即109年6月22日為止，
      系爭車輛已實際使用3年，故原告就更換零件部分，所得
      請求被告賠償之範圍，扣除如附表計算書所示之折舊值後
      ，應以1,302元為限，加上其餘非屬零件之工資900元及烤
      漆費用2,800元，系爭車輛必要回復原狀費用應於5,002元
      （計算式：1,302元＋900元＋2,800元＝5,002元）範圍內為
      有理由，原告逾此部分之請求，則非有據，不應准許。
　⒉營業損失部分：
　  按物因遭不法侵害致生毀損時，受害人除受該物因被毀損之
    損害外，可能另受有不能使用該物之損害，則於該物不能使
    用期間，受害人可能受有營業收入減少或需另行租賃營生工
    具支出租金之損害，此等損害不能不謂與物之毀損間有相當
    之因果關係存在，而得請求加害人賠償。查原告主張維修期
    間為3日，且系爭車輛係自用小貨車，車主登記為原告獨資
    之天宇工程行，有系爭車輛行車執照（見本院卷第35頁）在
    卷足憑，則原告主張其因系爭車輛受損於維修期間無法利用
    系爭車輛營業，致將受有營業損失等，應屬有據。又原告主
    張其年度營業收入為1,291,718元，業據其提出109年度營利
    事業投資人明細及分配盈餘表為據（見本院卷第7頁），是
    原告平均每日營業收入應為3,539元（計算式：1,291,718÷3
    65＝3,539，元以下四捨五入）。從而，原告得請求被告賠償
    3日不能營業之損失應為10,617元（計算式：3,539×3＝10,61
    7），逾此範圍之請求，則屬無據。
　㈢綜上所述，原告主張因系爭事故支出修車費用5,002元、營業
    損失10,617元，合計15,619元，應屬有據。 　
四、綜上所述，原告依民法第184條第1項前段之法律關係，請求
    被告給付15,619元，為有理由，應予准許；逾此範圍之請求
    ，為無理由，應予駁回。
五、本件係就民事訴訟法第427條第1項訴訟適用簡易程序所為被
    告敗訴判決，依同法第389條第1項第3款規定，應依職權宣
    告假執行。
六、訴訟費用負擔之依據：民事訴訟法第79條，並依職權確定訴
    訟費用額為2,100元（第一審裁判費），其中160元應由被告
    負擔，餘由原告負擔。
中　　華　　民　　國　　111 　年　　4 　　月　　8 　　日
                  羅東簡易庭  法  官  黃淑芳
以上正本係照原本作成。
如不服本判決，應於送達後20日內，向本院提出上訴狀並表明上
訴理由，如於本判決宣示後送達前提起上訴者，應於判決送達後
20日內補提上訴理由書（須附繕本）。
如委任律師提起上訴者，應一併繳納上訴審裁判費。
中　　華　　民　　國　　111 　年　　4 　　月　　8 　　日
                              書記官　廖文瑜

附表
折舊時間           金額（單位：新臺幣，元以下四捨五入）
第1年折舊值        5,180×0.369=1,911元。
第1年折舊後價值    5,180-1,911=3,269元。
第2年折舊值        3,269×0.369=1,206元。
第2年折舊後價值    3,269-1,206=2,063元。
第3年折舊值        2,063×0.369=761元。
第3年折舊後價值    2,063-761=1,302元。